【裁判字號】    90,訴,433
【裁判日期】    900907
【裁判案由】    偽造文書等
【裁判全文】
臺灣高雄地方法院刑事判決                            九十年度訴字第四三三號
    公  訴  人  臺灣高雄地方法院檢察署檢察官
    被      告  庚○○
右列被告因偽造文書等案件，經檢察官提起公訴（八十九年度偵緝字第一九九五號）
，本院判決如左：
    主  文
庚○○連續行使偽造私文書，足以生損害於他人，處有期徒刑貳年陸月。如附表所示
編號一至十二應沒收之物欄所示之物，均沒收。
    事  實
一、庚○○於民國八十七年九月間，冒充為甲○○○股份有限南區分公司（下稱甲○○○南區分公司）北高雄營業處通一科職員林中和，並基於偽造私文書之概括犯
    意，先以不詳方法偽造如附表所示之該公司南區分公司北高雄營業處通一科印章
    用以偽造如附表所示之訂購單，謊稱自己為甲○○○南區分公司代表，並至址設
    於高雄市○○○路二九三號之該分公司北高雄營運處鹽埕服務中心守衛室，利用
    不知情之該守衛室保全人員丙○○（另由臺灣高雄地方法院檢察署檢察官為不起
    訴處分確定）誤認其亦為甲○○○公司員工之信任，使用該守衛室之電話，向址
    設於高雄市○○區○○路四九三巷一號之百立印刷品有限公司之不知情負責人丁○○聯繫並持前開偽造訂購單據以行使，要求印製郵政存簿儲金簿及華南商業銀
    行活期儲蓄存摺簿各一萬本，因丁○○見其所提之訂購單與同業間曾收受之訂購
    單相符，遂信以為真，同意承攬並轉由址設於臺北縣五股鄉○○○路十六號之書
    甸印刷紙品股份有限公司印製（下稱書甸公司），足以生損害於甲○○○公司、
    郵政儲金匯業局及華南商業銀行對於訂購、管理存摺簿之正確性。嗣於八十七年
    九、十月間，庚○○偽簽林中和之署押於附表所示之送貨單及大榮貨運貨籤上以
    取得部分所訂購之上開偽造存摺後，再以刊登報紙或跳蚤雜誌廣告之方式，以之
    販售並煽惑不特定人作為詐欺銀行請領信用卡或辦理貸款之用，適有己○○（另
    由臺灣新竹地方法院以八十八年度訴字第四一號判決不另為無罪之諭知）見該
    廣告後，以電話與之聯絡，庚○○遂以不詳方法偽造如附表所示之存款明細內容
    及中華郵政開戶郵戳章、新埔郵局主管章、經辦章、郵匯壽險專用章各一枚並蓋
    用於以送貨方式交付予己○○之上開偽造郵政存簿儲金簿一本其上據以行使（編
    號ＡＴ一二九，局號六一二七九，帳號三七一四），足以生
    損害於新埔郵局對存摺簿管理之正確性。嗣於八十八年六月三日，經警另案查獲
    己○○，並扣得上開偽造郵政存簿儲金簿一本，繼而循線取回上開偽造之空白郵
    政存簿儲金簿九千二百本及空白華南商業銀行活期儲蓄存摺簿九千九百三十本（
    均由郵政儲金匯業局保管），始查悉上情。
二、案經新竹縣警察局新埔分局報告臺灣新竹地方法院檢察署呈請臺灣高等法院檢察
    署檢察長核轉臺灣高雄地方法院檢察署檢察官偵查起訴。
    理  由
一、訊據被告庚○○矢口否認有何偽造私文書之犯行，辯稱：甲○○○公司職員本身
    都有識別證，不可能說我是該公司何人他們（即證人等）就會相信，我是從八十
    七年五月間開始去該處（即甲○○○南區分公司北高雄營運處鹽埕服務中心守衛
    室），約去八、九次，我最早是在丙○○所開設之ＫＴＶ而認識他，但那時他對
    我不熟，真正比較熟是我到守衛室找他的時候，因為我在家養病，有去柴山爬山
    健身，騎車行經該處，有看見他當保全而認識，我都是去爬山回來後經過該處，
    再找他去吃晚飯，當時我都是自稱「順仔」，並沒有自稱是甲○○○北高雄營業
    處通一科職員林中和，我沒有向丙○○借過票，也沒有向丁○○訂貨，沒有賣過
    存摺簿，也沒有登過廣告，有看過一次他們在交貨，而且存摺簿是特定的廠商在
    印，不可能隨便找人印，起訴書所載己○○的事，我完全不知道，訂貨單、送貨
    存單及偽造存摺都不是我做的云云。惟查，右揭犯罪事實，業據證人徐忠仁迭於
    偵查及本院審理中當庭指認並結證稱：八十七年五月間，我任職於甲○○○五福
    四路二九三號鹽埕服務中心守衛室，被告就經常在那邊出入，當時他每星期約來
    一次，並自稱是通一科之職員，到九月時，才每星期來三、四次，後來，是丁○○打電話來，要找林中和，我才知道被告的假名，九月間，丁○○有寄東西來給
    被告，而且放一下子被告就將它帶走，當時搬貨來時，我也在場，因為不符合一
    般收發程序，所以我要請示主管，並問東西要放到哪裡，但走到一半，就被被告
    叫回來，我在守衛室時，如接到有找林中和的電話，都是被告來接聽的，後來，
    於十一月間被告向我借錢，我向他說我沒有錢，他又向我說能否借一張票，我就
    借給他壹張七萬元的票，我只有見過被告這個人（即庚○○）等語綦詳（見八十
    九年度偵字第一二二九四號偵查卷第十頁反面、八十九年度偵緝字第一九九五號
    偵查卷第二十八頁正面、反面、第二十九頁正面、第三十三頁正、反面），核與
    證人丁○○迭於偵審中當庭指認並結證稱：當時北部的書甸向我說甲○○○的林
    中和要訂貨，叫我接洽，我有打電話給被告，被告向我說下次如要找他，要先打
    電話給他，我後來才知道該電話是守衛室的電話，當時向我訂貨的確是在庭的被
    告，他當時自稱是林中和來向我訂貨，我們在我公司洽談二次，在守衛室亦有二
    次，交貨也是交給在庭的被告，當時我把貨送到該守衛室，我有問被告要搬到幾
    樓，被告說不用，只要放在那裡即可，我交貨後馬上給被告簽收，同時有給他發
    票，當時現場上有丙○○，交貨後隔二天，被告有跟我說甲○○○印錯成中華電
    訊，所以把發票退還，後來又說要自己處理等語（見八十九年度偵緝字第一九九
    五號偵查卷第三十一頁反面、第三十二頁正面、反面、本院九十年四月十二日訊
    問筆錄、九十年五月二十三日訊問筆錄）；證人乙○○迭於偵審中當庭指認並結
    證述：我與丁○○是印刷公司的股東，在庭的被告來我們公司要印存摺，他們談
    的過程我沒有全程參與，但是我知道被告要印存摺等語（見八十九年度偵緝字第
    一九九五號偵查卷第三十九頁正面、本院九十年五月二十三日訊問筆錄）；證人
    戊○○迭於偵審中當庭指認並結證述：我所看到的人就是當庭的被告，有一次被
    告到我們公司找丁○○，我向他說丁○○不在，被告自稱是甲○○○的人，我就
    打電話與丁○○聯絡，第二次我有與丁○○一起去送貨，是送到甲○○○公司營
    業處的警衛室，我當時負責搬貨，當時接貨的人是被告及守衛，我們去時，先見
    到守衛，守衛再打電話給被告，被告再來跟我們聯絡等語（見八十九年度偵緝字
    第一九九五號偵查卷第三十八頁反面、本院九十年四月十二日訊問筆錄、九十年
    五月二十三日訊問筆錄）之情節均大致相符，而衡以證人丙○○、丁○○、乙○○及戊○○與被告間並無怨隙，當無甘冒偽證罪責，杜撰事實惡意涉詞誣指被告
    之理，是以證人丙○○、丁○○、乙○○及戊○○之證詞應較被告空言避就之辯
    詞為可採，堪認冒名為林中和而訂購郵局儲金簿及銀行存摺簿之人應係被告庚○○無訛。復觀以證人己○○於本院審理中結證稱：我是看雜誌的跳蚤市場，寫說
    「辦貸款、補齊證明‧‧‧‧」，之後我就打電話，結果是語音留言，是說「你
    好我是林先生，有事請留言」，我就留言，之後那位林先生就打電話給我，我說
    我要辦貸款，他說要我寄我自己的郵局存摺及郵局提款卡，他有留下他的地址給
    我，地址已被沒收，我就把這些東西寄給他，之後他又打電話給我，叫我去送貨
    的地方領一本偽造郵局存摺，偽造的那本與我原先的幾乎一模一樣，我把我自己
    的存摺寄給他，是只領到剩新台幣（下同）一百元，而我所領到的那本內容最後
    剩下六千多元，中間有寫薪資每月有四、五萬元。這些資料可以給我方便貸款。
    還寄給我一些相關的工作證明。他當時有說如果我去外面辦貸款辦好了後，再把
    一萬元寄給他作為代價等語（見本院九十年七月二十六日訊問筆錄），則被告當
    時既是自稱林中和之人，且與證人己○○聯繫之人又自稱林先生等情，衡諸社會
    通念以觀，足堪認被告確係以電話與證人己○○聯繫而再經送貨方式將偽造之郵
    局儲金簿交付與己○○之人無疑，復有甲○○○南區分公司北高雄營運處訂購單
    、送貨存單、大榮貨運貨籤、報紙廣告、及偽造之己○○郵政儲金簿等件（均影
    本）附卷可稽，並有扣案之偽造己○○郵政存簿儲金簿一本、偽造之空白郵政存
    簿儲金簿九千二百本及空白華南商業銀行活期儲蓄存摺簿九千九百三十本（均由
    郵政儲金匯業局保管）可資佐證。綜上所述，足徵被告前開所辯，要屬事後推諉
    圖卸之飾詞，殊無可採，本件事證已臻明確，被告犯行洵堪認定，應予依法論科
    。
二、查郵政存簿儲金簿及華南商業銀行活期儲蓄存摺簿為刑法第二百十條之私文書（
    最高法院二十七年度上字第二九四九號判例意旨可資參照）；又郵政存簿儲金簿
    其上所蓋用之郵局儲金簿開戶郵戳章係屬公印文，此有本院電詢郵政儲金匯業局
    之電話查詢登記表一紙附卷可參。被告冒名為甲○○○南區分公司員工林中和，
    進而偽造該公司北高雄營業處通一科印章並蓋用於訂購單上據以行使，委由不知
    情證人丁○○代為印製偽造之郵政存簿儲金簿及華南商業銀行活期儲蓄存摺簿，
    又偽造林中和之署押於送貨存單及大榮貨運貨籤上取得部分偽造存摺，復偽造存
    款明細內容、中華郵政開戶郵戳章、新埔郵局主管章、經辦章及郵匯壽險專用章
    蓋用於偽造之己○○郵政存簿儲金簿一本其上據以行使交付予證人己○○，足以
    生損害於甲○○○公司、郵政儲金匯業局、新埔郵局及華南商業銀行對於訂購、
    管理存摺簿之正確性。核被告所為，係犯刑法第二百十六條、第二百十條之行使
    偽造私文書罪、刑法第一百五十三條第一款之煽惑他人犯罪之罪。被告偽造甲○○○南區分公司北高雄營業處通一科印章後，用以在訂購單上偽造該印文，復偽
    造存款明細內容、中華郵政開戶郵戳章、新埔郵局主管章、經辦章及郵匯壽險專
    用章蓋用於偽造之己○○郵政存簿儲金簿一本其上，均屬偽造私文書之部分行為
    ；其偽造上開私文書後復持以行使，該偽造之低度行為應為行使之高度行為所吸
    收，均不另論罪。被告利用不知情之證人丁○○印製偽造私文書，為間接正犯。
    被告先後多次行使偽造私文書之犯行，時間緊接，方法相同，觸犯構成要件相同
    之罪，顯係基於概括犯意反覆為之，為連續犯，依刑法第五十六條之規定，論以
    一罪，並加重其刑。被告就所犯連續行使偽造私文書罪及煽惑他人犯罪之罪間，
    有方法目的、原因結果之牽連關係，依刑法第五十五條後段之規定，應從較重之
    連續行使偽造私文書罪處斷。爰審酌被告素行不端，犯罪後猶飾詞圖卸，毫無悔
    意，竟偽造郵局及銀行之存摺簿據以行使，嚴重危害社會金融秩序甚鉅，敗壞社
    會善良風俗，情節非輕等一切情狀，從重量處如主文所示之刑，以資懲儆。扣案
    如附表所示編號二、十、十一、十二之偽造訂購單一紙、偽造己○○郵政存簿儲
    金簿一本、偽造空白郵政存簿儲金簿九千二百本、偽造空白華南商業銀行活期儲
    蓄存摺簿九千九百三十本，均係被告因犯罪所得並供其犯罪所用之物，爰依刑法
    第三十八條第一項第二款、第三款規定宣告沒收，而蓋用於偽造訂購單及偽造己○○郵政存簿儲金簿一本其上如附表編號二、五、六、七、八、九之偽造該公司
    通一科印文一枚、偽造中華郵政開戶郵戳公印文一枚、偽造新埔郵局主管印文二
    枚、偽造新埔郵局經辦印文二枚、偽造新埔郵局郵匯壽險專用章印文一枚及偽造
    存款明細內容一紙，因該偽造訂購單及偽造己○○郵政存簿儲金簿已沒收，爰不
    另為沒收之諭知。又如附表所示編號三、四之送貨存單二紙及大榮貨運貨籤二紙
    ，係書甸公司所留存及證人丁○○所簽收留存，均非被告所有，且又非專供犯罪
    所用之物，亦非違禁物，均不另為沒收之諭知。至如附表所示編號一、五、六、
    七、八之偽造之甲○○○南區分公司北高雄營業處通一科印章一枚、偽造中華郵
    政開戶郵戳公印一枚、偽造新埔郵局主管印章一枚、偽造新埔郵局經辦印章一枚
    、偽造新埔郵局郵匯壽險專用章印章一枚，雖未扣案，然無證據證明業已滅失，
    及附表所示編號三、四之送貨存單其上偽造之林中和署押共二枚、大榮貨運貨籤
    其上偽造之林中和署押共二枚，不問屬於被告與否，均應依刑法第二百十九條之
    規定宣告沒收。
據上論斷，應依刑事訴訟法第二百九十九條第一項前段，刑法第五十六條、第二百十
六條、第二百十條、第一百五十三條第一款、第五十五條、第三十八條第一項第二款
、第三款、第二百十九條，罰金罰鍰提高標準條例第一條前段，判決如主文。
本件經檢察官陳銘珠到庭執行職務。
中      華      民      國    九十      年      九      月      七      日
                                臺灣高雄地方法院刑事第七庭
                                    審判長法  官    裕斗
                                          法  官    曾淑娟
                                          法  官    林家賢
右正本證明與原本無異。
如不服本判決，應於判決送達後十日內，向本院提出上訴狀。
                                          書記官    李忠霖
中      華      民      國    九十      年      九      月      七      日
附錄法條：
中華民國刑法第二百一十六條
 (行使偽造變造或登載不實之文書罪)
行使第二百十條至第二百十五條之文書者，依偽造、變造文書或登載不實
事項或使登載不實事項之規定處斷。
附表：
┌──┬────────────────┬────────┬──────┐
│編號│      偽造之物品及私文書        │偽造之署押及印文│應沒收之物  │
├──┼────────────────┼────────┼──────┤
│    │偽造之甲○○○南區分公司北高雄營│                │沒收該印章一│
│ 一 │業處通一科印章一枚              │                │枚          │
├──┼────────────────┼────────┼──────┤
│ 二 │偽造之甲○○○南區分公司北高雄營│其上蓋有前開偽造│沒收該訂購單│
│    │業處訂購單一紙                  │之通一科印文一枚│一紙        │
│    │                                │                │            │
├──┼────────────────┼────────┼──────┤
│ 三 │送貨存單二紙   │其上均有被告偽造│沒收該署押二│
│    │                                │之「林中和」署押│枚          │
│    │                                │各一枚          │            │
├──┼────────────────┼────────┼──────┤
│ 四 │大榮貨運貨籤二紙                │其上均有被告偽造│沒受該署押二│
│    │                                │之「林中和」署押│枚          │
│    │                                │各一枚          │            │
├──┼────────────────┼────────┼──────┤
│ 五 │偽造之中華郵政開戶郵戳公印一枚  │被告蓋用該印文一│沒收該公印一│
│    │                                │枚於偽造之己○○│枚          │
│    │                                │郵政存簿儲金簿一│            │
│    │                                │本其上          │            │
├──┼────────────────┼────────┼──────┤
│ 六 │偽造之新埔郵局主管印章一枚      │被告蓋用該印文二│沒收該印章一│
│    │                                │枚於偽造之己○○│枚          │
│    │                                │郵政存簿儲金簿一│            │
│    │                                │本其上          │            │
├──┼────────────────┼────────┼──────┤
│ 七 │偽造之新埔郵局經辦印章一枚      │被告蓋用該印文二│沒收該印章一│
│    │                                │枚於偽造之己○○│枚          │
│    │                                │郵政存簿儲金簿一│            │
│    │                                │本其上          │            │
├──┼────────────────┼────────┼──────┤
│ 八 │偽造之新埔郵局郵匯壽險專用章印章│被告蓋用該印文一│沒收該印章一│
│    │一枚                            │枚於偽造之己○○│枚          │
│    │                                │郵政存簿儲金簿一│            │
│    │                                │本其上          │            │
├──┼────────────────┼────────┼──────┤
│ 九 │偽造之存款明細內容一紙          │被告偽造該存款明│            │
│    │                                │細內容一紙於偽造│            │
│    │                                │之己○○郵政存簿│            │
│    │                                │儲金簿一本其上  │            │
├──┼────────────────┼────────┼──────┤
│ 十 │偽造之己○○郵政存簿儲金簿一本  │其內蓋有編號五至│該儲金簿一本│
│    │                                │八之偽造印文及存│沒收        │
│    │                                │款明細內容      │            │
├──┼────────────────┼────────┼──────┤
│十一│偽造之空白郵政存簿儲金簿九千二百│                │該儲金簿九千│
│    │本                              │                │二百本沒收  │
├──┼────────────────┼────────┼──────┤
│十二│偽造之空白華南商業銀行活期儲蓄存│                │該存摺簿九千│
│    │摺簿九千九百三十本              │                │九百三十本沒│
│    │                                │                │收          │
└──┴────────────────┴────────┴──────┘


司法院資訊處製作；財團法人民間司法改革基金會備份。
